【裁判字號】    97,上訴,2588
【裁判日期】    970827
【裁判案由】    毒品危害防制條例
【裁判全文】
臺灣高等法院刑事判決                97年度上訴字第2588號
上  訴  人
即  被  告  甲○○
                    (現另案於臺灣臺北看守所羈押中）
上列上訴人因違反毒品危害防制條例案件，不服台灣板橋地方法
院97年度訴字第618號、第913號，中華民國97年4月10日第一審
判決（起訴案號：台灣板橋地方法院檢察署96年度毒偵字第8335
號、第9694號），提起上訴，本院判決如下：
    主  文
原判決撤銷。
甲○○施用第一級毒品，累犯，處有期徒刑壹年，扣案之第一級
毒品海洛因壹小包（驗餘毛重零點貳陸公克）及第二級毒品甲基
安非他命陸小包（驗餘合計毛重壹壹點壹肆肆公克），均沒收銷
燬之；又施用第一級毒品，累犯，處有期徒刑壹年，扣案之第一
級毒品海洛因壹小包（驗餘毛重零點貳捌柒肆公克）及第二級毒
品甲基安非他命貳小包（驗餘合計毛重零點陸柒零捌公克），均
沒收銷燬之，扣案之吸食器壹組及電子磅秤壹臺，均沒收。應執
行有期徒刑壹年拾月，扣案之第一級毒品海洛因貳小包（驗餘毛
重分別為零點貳陸公克及零點貳捌柒肆公克）及第二級毒品甲基
安非他命捌小包（其中陸小包驗餘合計毛重壹壹點壹肆肆公克，
其中貳小包驗餘合計毛重零點陸柒零捌公克），均沒收銷燬之，
扣案之吸食器壹組及電子磅秤壹臺，均沒收。
    事  實
一、甲○○曾於民國（下同）92年因施用毒品案件，經原審法院
    裁定送觀察、勒戒後，認無繼續施用毒品傾向，於92年7月4
    日執行完畢釋放出所，並由臺灣板橋地方法院檢察署（下稱
    板橋地檢署）檢察官以92年度毒偵字第1967號處分不起訴確
    定；復於93年間因施用毒品案件，經原審法院以93年度簡字
    第3766號刑事簡易判決判處有期徒刑4月，嗣經上訴，經原
    審法院以93年度簡上字第611號刑事判決駁回上訴確定；又
    於93年間因竊盜案件，經本院以93年度上易字第1748號刑事
    判決判處有期徒刑1年確定。嗣上開施用毒品罪及竊盜罪經
    本院以94年度聲字第404號刑事裁定應執行有期徒刑1年2月
    確定；復於94年間因施用毒品案件，經原審法院以94年度簡
    字第5936號刑事簡易判決處有期徒刑5月確定；於同年間因
    轉讓毒品案件，經原審法院以94年度訴字第2247號刑事判決
    判處有期徒刑7月確定，上開施用毒品罪及轉讓毒品罪，經
    原審法院以95年度聲字第860號刑事裁定應執行有期徒刑11
    月確定，於94年4月12日入監接續執行，96年2月22日縮短刑
    期期滿執行完畢出監。
二、詎甲○○猶不知戒絕，復於觀察、勒戒及有期徒刑執行完畢
    釋放後5年內，先後於下列時間，為施用第1級毒品海洛因及
    第2級毒品甲基安非他命犯行：
(一)於96年10月14日晚上7時許，在台北縣中和市○○街164巷7
    號1樓其住處，以將海洛因及甲基安非他命一起放入吸食器
    內燒煙吸食之方式，同時施用海洛因及甲基安非他命1次；
    嗣於同年月15日晚上7時40分許，在臺北縣中和市○○路92
    號附近為警查獲，並扣得海洛因1小包（驗餘毛重0.26公克
    ）及甲基安非他命6小包（驗餘合計毛重11.144公克）。
(二)於96年11月23日某時許，在臺北縣中和市○○路○○路旁之
    車上，以將海洛因及甲基安非他命一起放入吸食器內燒煙吸
    食方式，同時施用海洛因及甲基安非他命1次；嗣於同年月2
    4日凌晨1時30分許，在臺北縣中和市○○路311號附近為警
    查獲，並扣得海洛因1小包（驗餘毛重0.2874公克）、甲基
    安非他命2小包（驗餘合計毛重0.6708公克），以及其所有
    供施用毒品所用之吸食器1組及電子磅秤1臺。
三、案經臺北縣政府警察局中和分局報告板橋地檢署檢察官偵查
    起訴。
    理  由
一、上開事實，業據被告迭於警詢、偵查、原審及本院審理時坦
    承不諱，且被告於獲案時經警採集其尿液送請台灣檢驗科技
    股份有限公司以EIA酵素免疫分析法初步檢驗，再以GC/MS氣
    相層析質譜儀法確認檢驗結果，確分呈嗎啡陽性及安非他命
    、甲基安非他命陽性反應，有該公司96年11月9日報告編號
    CH/2007/A1776濫用藥物尿液檢驗報告、97年1月8日報告編
    號CH/2007/C1058濫用藥物檢驗報告各1紙及臺北縣政府警察
    局中和分局毒品案犯罪嫌疑人姓名及代碼對照表2份在卷可
    稽（見96年度毒偵字第8335號偵查卷〈下稱96毒偵8335號卷
    〉第44至45頁、96年度毒偵字第9694號偵查卷〈下稱96毒偵
    9694號卷〉第47至48頁）。扣案之海洛因2小包，其中1小包
    （驗餘毛重0.26公克，原毛重0.28公克，因鑑驗使用0.020
    公克）經送請台灣檢驗科技股份有限公司鑑驗結果，確呈海
    洛因陽性反應，另1小包（驗餘毛重0.2874公克，原毛重0.2
    890公克〈含1袋2標籤〉，淨重0.0090公克，取樣0.0016公
    克，餘淨重0.0074公克）經送請交通部民用航空局航空醫務
    中心檢驗結果，亦含Heroin海洛因成分，有台灣檢驗科技股
    份有限公司96年11月6日報告編號CH/2007/A1868濫用藥物檢
    驗報告、交通部民用航空局航空醫務中心97年2月18日航藥
    鑑字第0970676號毒品鑑定書各1紙附卷可證（見96毒偵8335
    號卷第47頁及原審97年度訴字第913號卷第26頁）；另扣案
    甲基安非他命8小包，其中6小包（驗餘合計毛重11.144公克
    ，原毛重11.16公克，因鑑驗使用0.016公克）經送請台灣檢
    驗科技股份有限公司鑑驗結果認確呈海洛因甲基安非他命陽
    性反應，另2小包（驗餘合計毛重0.6708公克，原實稱毛重
    0.6710公克〈含2袋4標籤〉，淨重0.1110公克，取樣0.0002
    公克，餘淨重0.1108公克）經送請交通部民用航空局航空醫
    務中心檢驗結果，亦確含Methamphetamine甲基安非他命成
    分，有台灣檢驗科技股份有限公司96年11月6日報告編號CH/
    2007/A1867濫用藥物檢驗報告、交通部民用航空局航空醫務
    中心97年2月18日航藥鑑字第0970676號毒品鑑定書各1紙在
    卷為憑（見96毒偵8335號卷第46頁及原審97年度訴字第913
    號卷第26頁）。此外，復有扣案之吸食器1組及電子磅秤1臺
    可證，足認被告自白與事實相符。
二、查被告曾於92年間因施用毒品案件，經原審法院裁定送觀察
    、勒戒後後，認無繼續施用毒品傾向，於92年7月4日執行完
    畢釋放出所，並由板橋地檢署檢察官以92年度毒偵字第1967
    號處分不起訴確定，有本院被告全國前案紀錄表1份在卷為
    憑，於96年10月14日及96年11月23日再次施用本件毒品，時
    間未滿5年，要屬「5年內再犯」，自無經觀察、勒戒及強制
    戒治之必要，應逕依毒品危害防制條例第23條第2項之規定
    論罪科刑。本件事證明確，被告犯行堪以認定。
三、按海洛因及甲基安非他命係毒品危害防制條例第2條第2項第
    1款及第2款所規定之第1級及第2級毒品，不得非法持有、施
    用。核被告所為，係分別犯毒品危害防制條例第10條第1項
    之施用第1級毒品罪及同條第2項之施用第2級毒品罪。被告
    施用毒品前後持有第1級毒品及第2級毒品之低度行為，分別
    施用之高度行為所吸收，均不另論罪。被告所犯如事實二、
    (一)、(二)所示犯行，均同時施用上開2毒品，係以一行為
    觸犯2罪名，為想像競合犯，均應從一重之施用第1級毒品罪
    處斷。雖公訴人認被告係成立數罪，應予分論併罰云云，惟
    查被告於原審審理時供稱：其於96年10月14日及11月23日，
    均係同時以吸食器施用海洛因及甲基安非他命等語（見原審
    96 年度訴字第618號卷第34、43、49頁），且警方於96年11
    月24日查獲被告時亦僅扣得吸食器1組，並無其他施用器具
    ，復查無其他積極證據足認定被告所犯如事實二、(一)、(
    二)所示之犯行，係將海洛因及甲基安他命以不同之方式分
    別施用，應為被告有利之認定，是以公訴人認被告係成立數
    罪，尚有未合。被告所犯上開二罪，犯意各別，行為互殊，
    應予分論併罰。查被告有事實欄一、所載前案執行完畢情形
    ，有本院被告全國前案紀錄表1份在卷可查，於5年內故意再
    犯有期徒刑以上之本件各罪，為累犯，均應依刑法第47條第
    1項之規定加重其刑。
四、原審因予論罪科刑，固非無見。惟查：按刑事審判旨在實現
    刑罰權之分配正義，使輕重得宜，罰當其罪，故科刑時，應
    以行為人之責任為基礎，並審酌一切情狀，及刑法第57條各
    款事項，為量刑輕重之標準。經查：本件被告於96年10月14
    日及96年11月23日施用前開毒品後，復於96年12月31日因分
    別施用第1級毒品及第2級毒品罪，及於97年1月27日因分別
    施用第1級毒品及第2級毒品各2罪，經原審法院判處有期徒
    刑9 月、6月、9月、6月，並定其應執行刑為有期徒刑2年2
    月確定，有本院97年度上訴字第3116號卷宗為憑（按該案業
    經被告撤回上訴），而該案與本案被告均自承犯罪，且俱係
    累犯，乃原審就犯罪時間在前之本件施用毒品犯行，分別判
    處有期徒刑1年2月、1年2月，並定其應執行刑為有期徒刑2
    年2月，與嗣後再次施用毒品，情節較重，而犯罪時間在後
    之前開確定各罪執行刑刑度即有期徒刑2年2月相同，難謂其
    量刑符合刑罰相當原則。被告上訴意旨，執此指摘原判決量
    刑過重，為有理由，應予撤銷改判。爰審酌被告有施用毒品
    前科，仍不知戒絕，再次施用毒品，情節非輕，惟念其犯後
    坦承犯行，態度尚佳等一切情狀，分別量處有期徒刑1年、1
    年，應執行刑為有期徒刑1年10月。扣案之第1級毒品海洛因
    2小包（驗餘毛重分別為0. 26公克及0.2874公克）及第2級
    毒品甲基安非他命8小包（其中6小包驗餘合計毛重11.144公
    克，其中貳小包驗餘合計毛重0.6780公克），分屬查獲之第
    1級、第2級毒品，應依毒品危害防制條例第18條第1項前段
    之規定宣告沒收銷燬之。扣案之吸食器1組及電子磅秤1臺，
    被告自承係其所有，供施用毒品所用之物（見原審96年度訴
    字第618號卷第48頁），均應依刑法第38條第1項第2款之規
    定宣告沒收。
據上論斷，應依刑事訴訟法第369條第1項前段、第364條、第299
條第1項前段，毒品危害防制條例第10條第1項、第2項、第18條
第1項前段，刑法第11條前段、第47條第1項、第55條、第51條第
5款、第38條第1項第2款，判決如主文。
本案經檢察官田炳麟到庭執行職務。
中    華    民    國    97    年    8     月    27    日
                  刑事第十七庭  審判長法  官  高明哲
                                      法  官  陳憲裕
                                      法  官  陳世宗
以上正本證明與原本無異。
如不服本判決，應於收受送達後十日內向本院提出上訴書狀，其
未敘述上訴之理由者並得於提起上訴後十日內向本院補提理由書
（均須按他造當事人之人數附繕本）。
                                      書記官  梁淑時
中    華    民    國    97    年    8     月    27    日
附錄本案論罪科刑法條全文
毒品危害防制條例第10條：
施用第一級毒品者，處6 月以上5 年以下有期徒刑。
施用第二級毒品者，處3 年以下有期徒刑。


司法院資訊處製作；財團法人民間司法改革基金會備份。
